【裁判字號】    95,訴,1685
【裁判日期】    950822
【裁判案由】    毒品危害防制條例
【裁判全文】
臺灣臺中地方法院刑事判決              95年度訴字第1685號
公  訴  人  臺灣臺中地方法院檢察署檢察官
被      告  甲○○
上列被告因違反毒品危害防制條例案件，經檢察官提起公訴（九
十五年度毒偵字第一三三一號），本院判決如下：
    主  文
甲○○施用第一級毒品，累犯，處有期徒刑拾月；扣案之第一級
毒品海洛因壹包（淨重零點參柒公克，空包裝重零點貳伍公克）
沒收銷燬之。又連續施用第二級毒品，累犯，處有期徒刑陸月。
應執行有期徒刑壹年參月，扣案之第一級毒品海洛因壹包（淨重
零點參柒公克，空包裝重零點貳伍公克）沒收銷燬之。
    犯罪事實
一、陶浩然曾因施用毒品案件，經送觀察勒戒結果，認無繼續施
    用毒品之傾向，於民國九十年三月十四日執行完畢，並由臺
    灣臺中地方法院檢察署檢察官於九十年三月十三日，以九十
    年度毒偵字第一一九二號為不起訴處分確定。復因施用毒品
    案件，於九十四年十一月二十八日經本院以九十四年度中簡
    字第二八三二號判決處有期徒刑四月確定，甫於九十四年十
    二月二十八日易科罰金執行完畢。詎甲○○仍不知悔改，於
    觀察勒戒執行完畢後五年內，復基於施用第一級毒品海洛因
    之犯意，於九十五年二月十五日，在臺中市○區○○街二十
    號十四樓住處，以將第一級毒品海洛因摻入香菸內吸食之方
    式，施用第一級毒品海洛因一次。其另基於施用第二級毒品
    甲基安非他命（起訴書誤載為安非他命）之犯意，自九十五
    年一月底某日起至九十五年二月二十一日夜間十時許止，連
    續在臺中市○區○○里○○街二十號十四樓住處，以將第二
    級毒品甲基安非他命置於玻璃球，點火燒烤吸食所產生霧氣
    之方式，施用第二級毒品甲基安非他命多次。嗣於九十五年
    二月二十二日十四時十分許，為警在臺中市○區○○街二十
    四巷口處查獲，並扣得第一級毒品海洛因一包（淨重○．三
    七公克，空包裝重○．二五公克）。
二、案經臺中市警察局第二分局報告臺灣臺中地方法院檢察署檢
    察官偵查起訴。
    理  由
壹、程序上事項：
一、按被告之自白，非出於強暴、脅迫、利誘、詐欺、疲勞訊問
    、違法羈押或其他不正之方法，且與事實相符者，得為證據
    ，刑事訴訟法第一百五十六條第一項定有明文。次按「訊問
    被告，應全程連續錄音；必要時，並應全程連續錄影。但有
    急迫情況且經記明筆錄者，不在此限。筆錄內所載之被告陳
    述與錄音或錄影之內容不符者，除有前項但書情形外，其不
    符之部分，不得作為證據」，刑事訴訟法第一百條之一第一
    、二項亦分別定有明文。
二、本件依被告於九十五年二月二十二日十四時五十七分許起至
    同日十五日寺三十八分許止之警詢錄音，經本院於九十五年
    八月八日勘驗結果，顯示錄音係連續無中斷，且被告回答語
    氣正常，並無異常之情形，有本院勘驗筆錄在卷可稽，是並
    無被告所稱：有向員警表明未施用第一級毒品海洛因，卻遭
    承辦員警要伊先坦承，若經尿液檢驗沒有，法院會改為持有
    之情事。又觀被告在該連續錄音之警詢過程中既能詳盡、清
    析，且語氣平和回答問題，而被告亦自陳在此警詢過程中承
    辦員警並無不正取供之情事，況依上開勘驗筆錄所載，警詢
    筆錄之內容，除與本案無直接相關之細節，未全部逐字記載
    於警詢筆錄外，其餘內容均與勘驗筆錄內容相符，而被告亦
    不爭執其餘警詢筆錄所載內容之真正。
三、綜上所述，被告在警詢過程中，並無受到不正取供之情事，
    ，則揆諸前揭規定所示，警詢筆錄內所載被告陳述與錄音帶
    勘驗筆錄內容相符，自有證據能力。
貳、實體部分：
一、訊據被告甲○○坦承上開施用第二級毒品甲基安非他命之犯
    罪事實，然矢口否認有何施用第一級毒品海洛因之犯行，辯
    稱：伊在警詢時有承認施用海洛因，是警察叫伊先承認，若
    檢驗出來沒有，就會改為持有，而在偵訊中伊不知道為何會
    承認有施用海洛因云云。經查：
（一）被告於九十五年二月二十二日為警查獲後採集之尿液檢體
      ，經送詮昕科技股份有限公司檢驗結果，確呈安非他命、
      甲基安非他命陽性反應，有該公司所出具之九十五年三月
      十六日第00000000號濫用藥物尿液檢驗報告一紙
      在卷可考。又按毒品施用後於尿液中可檢出之時間，受施
      用劑量及頻率、施用方式、飲水量之多寡、個人體質及其
      代謝情況等因素影響，因個案而異，一般可檢甲基安非他
      命之時間為一至五日等情，有行政院衛生署管制藥品管理
      局於九十一年九月二十三日以管檢字第一○九六五二號述
      明此旨綦詳。是本件被告係於九十五年二月二十二日經警
      採集尿液檢體，並由被告親自封籤送驗，此為被告於警詢
      中所供認及有卷附臺中市警察局第二分局委託鑑驗尿液代
      號與真實姓名對照表一紙可稽，揆諸前揭說明，被告上開
      供述施用第二級毒品甲基安非他命至九十五年二月二十一
      日夜間十時許止之自白與事實相符，足認其確有上開施用
      第二級毒品甲基安非他命之犯行無訛。
（二）雖被告於九十五年二月二十二日為警查獲後採集之尿液檢
      體，經送詮昕科技股份有限公司檢驗結果，呈鴉片海洛因
      代謝物陽性反應，經本院再送中山醫學大學附設醫院複驗
      結果，檢測出可待因檢測值為五十ＮＧ／ＭＬ，嗎啡檢測
      值為七十ＮＧ／ＭＬ，並均呈陰性反應，此有上開詮昕科
      技股份有限公司公司所出具之九十五年三月十六日第00
      000000號濫用藥物尿液檢驗報告、中山醫學大學附
      設醫院檢驗科藥物檢測中心九十五年八月四日出具之檢驗
      報告一件在卷可稽，固堪認被告於九十五年二月二十二日
      十四時十分許回溯四日內，並無施用第一級毒品海洛因等
      節屬實。然考諸被告於警詢已供述係於九十五年二月十五
      日，在其住處，將海洛因摻入香菸之方式施用明確，且於
      同日檢察官偵訊時亦供述有施用第一級毒品海洛因，且最
      後一次施用之時間是於九十五年二月十五日，在其住處施
      用明確，故其供述最近一次施用第一級毒品海洛因之時間
      既為九十五年二月十五日，則已距查獲之時間九十五年二
      月二十二日約七日，已超出所能檢測第一級毒品海洛因代
      謝物之四日期限，故上開鑑定報告尚難採為被告未施用第
      一級毒品海洛因之證據。況且被告經警查獲時，所扣得之
      白粉一包（淨重○．三七公克，空包裝重○．二五公克）
      ，經送驗結果，確含有第一級第六項毒品海洛因成分一情
      ，有法務部調查局九十五年四月七日調科壹字第一二○○
      一七七○二號鑑定通知書一件附卷可考，足證被告於警詢
      及偵訊中所為有施用第一級毒品海洛因之不利於己之供述
      與事實相符。此外，復有現場查獲示意圖一張、現場照片
      六張、扣案第一級毒品海洛因照片一張在卷可資佐證，其
      施用第一級毒品海洛因之犯行亦堪認定。
（三）被告曾因施用毒品案件，經送觀察勒戒結果，認無繼續施
      用毒品之傾向，於九十年三月十四日執行完畢，並由臺灣
      臺中地方法院檢察署檢察官於九十年三月十三日，以九十
      年度毒偵字第一一九二號為不起訴處分確定，有上開不起
      訴處分書、臺灣高等法院被告前案紀錄表各一件附卷可考
      。綜上所述，被告於觀察勒戒執行完畢釋放後，五年以內
      再犯本件施用第一級毒品及第二級毒品之罪，至為灼然。
      從而，本件事證明確，被告上開犯行，洵堪認定，應予依
      法論處。
二、論罪部分
（一）查我國刑法業以中華民國九十四年二月二日總統華總一義
      字第○九四○○○一四九○一號令修正公布第一～三、五
      、十、十一、十五、十六、十九、二五～二七、第四章章
      名、二八～三一、三三～三八、四十～四二、四六、四七
      、四九、五一、五五、五七～五九、六一～六五、六七、
      六八、七四～八十、八三～九十、九一之一、九三、九六
      、九八、九九、一五七、一八二、二二○、二二二、二二
      五、二二九之一、二三一、二三一之一、二九六之一、二
      九七、三一五之一、三一五之二、三一六、三四一、三四
      三條條文；增訂第四十之一、七五之一條條文；刪除第五
      六、八一、九四、九七、二六七、三二二、三二七、三三
      一、三四○、三四五、三五○條條文；並自九十五年七月
      一日施行，被告行為後，其應適用之相關法律已有變更。
      按行為後法律有變更者，適用行為時之法律，但行為後之
      法律有利於行為人者，適用最有利於行為人之法律，現行
      刑法第二條第一項訂有明文。此條規定乃與刑法第一條罪
      刑法定主義契合，而貫徹法律禁止溯及既往原則，係規範
      行為後法律變更所生新舊法律比較適用之準據法，是刑法
      第二條本身雖經修正，但刑法第二條既屬適用法律之準據
      法，本身尚無比較新舊法之問題，應一律適用裁判時之現
      行刑法第二條規定以決定適用之刑罰法律，先予辨明。又
      以本次刑法修正之比較新舊法，應就罪刑有關之共犯、未
      遂犯、想像競合犯、牽連犯、連續犯、結合犯，以及累犯
      加重、自首減輕暨其他法定加減原因（如身分加減）與加
      減例等一切情形，綜其全部罪刑之結果而為比較（最高法
      院九十五年五月二十三日九十五年度第八次刑庭會議決議
      可資參照）。茲就與本案適用有關之條文，比較說明如下
      ：
  １、被告行為後，刑法第五十六條連續犯之規定業於九十四年
      一月七日修正刪除，並於九十五年七月一日施行。是於新
      法修正施行後，被告之數犯罪行為，即須分論併罰。此刪
      除雖非犯罪構成要件之變更，但顯已影響行為人刑罰之法
      律效果，自屬法律有變更，依新法第二條第一項規定，比
      較新、舊法結果，仍應適用較有利於被告之行為時法律即
      舊法論以連續犯。
  ２、再被告行為後，刑法第五十一條第五款已修正數罪併罰定
      其應執行者：「宣告多數有期徒刑者，於各刑中之最長期
      以上，各刑合併之刑期以下，定其刑期。但不得逾三十年
      。」，與舊法規定之數罪併罰定其應執行者：「宣告多數
      有期徒刑者，於各刑中之最長期以上，各刑合併之刑期以
      下，定其刑期。但不得逾二十年。」之規定相較，新法之
      規定對被告並無較為有利之情形，應依刑法第二條第一項
      前段之規定，適用被告行為時之舊法，而定其應執行之刑
      。
二、按海洛因、甲基安非他命分屬毒品危害防制條例第二條第二
    項第一、二款所指之第一、二級毒品，合先說明。核被告所
    為，係犯毒品危害防制條例第十條第一項、第二項之施用第
    一級、第二級毒品罪。其施用前後持有第一級毒品及施用前
    持有第二級毒品之低度行為，已為施用之高度行為所吸收，
    均不另論罪。再被告所為多次施用第二級毒品之行為，時間
    緊接，所犯罪名相同，顯係出於概括之犯意為之，為連續犯
    ，應依刑法第五十六條之規定以一罪論，並加重其刑。檢察
    官雖未就被告於九十五年一月底某日起至九十五年二月二十
    二日十四時二十分許回溯九十六小時內某時點以外，施用第
    二級毒品之犯行提起公訴，然該部分犯行，與所起訴施用第
    二級毒品之犯罪事實，有連續犯之裁判上一罪關係，基於審
    判不可分之原則，本院自得一併審究，附此敘明。又檢察官
    起訴被告施用之第二級毒品為安非他命，認被告所為係犯毒
    品危害防制條例第十條第二項之施用第二級毒品安非他命罪
    嫌；惟按甲基安非他命經口服後，約有百分之七十於二十四
    小時內自尿中排出，正常情況下，尿液中含甲基安非他命本
    體可高達服食量的百分之四十三以上，約有百分之五代謝為
    安非他命；安非他命在人體內經代謝作用，於正常情況下，
    排出尿液中約含安非他命百分之三十，並不會有甲基安非他
    命之代謝物。亦即施用安非他命者，其尿液代謝物應為安非
    他命反應，不會產生有甲基安非他命陽性反應；施用甲基安
    非他命者，其尿液代謝物會呈甲基安非他命及安非他命陽性
    反應，此有法務部法醫研究所九十三年四月二十八日法醫毒
    字第○九三○○○一三一八號函可參。而查，被告施品毒品
    後，經採集尿液送鑑驗之結果，係同時呈現甲基安非他命、
    安非他命之陽性反應，有上開檢驗報告可稽，則被告自係施
    用甲基安非他命，而非安非他命，附此敘明。又其所犯上開
    二罪之間，犯意各別，行為互殊，應予分論併罰。又被告曾
    因施用毒品案件，於九十四年十一月二十八日經本院以九十
    四年度中簡字第二八三二號判決處有期徒刑四月確定，甫於
    九十四年十二月二十八日易科罰金執行完畢，其於有期徒刑
    之執行完畢後，五年以內再故犯意本件有期徒刑以上之二罪
    ，不論依修正前之刑法第四十七條，或修正後之刑法第四十
    七條第一項之規定，均構成累犯，對被告而言並無有利或不
    利之情形，依刑法第二條第一項前段之規定，應逕依修正前
    刑法第四十七條規定加重其刑，並就連續施用第二級毒品部
    分遞予加重之。爰審酌被告自八十一年起即陸續有違反麻醉
    藥品管理條例、藥事法、毒品危害防制條例之前科，且曾觀
    察、勒戒執行完畢（有上開前案紀錄表可考），竟不知儆惕
    ，仍故態復萌，再度施用毒品，無視於毒品對於自身健康之
    戕害及國家對於杜絕毒品犯罪之禁令，惟念及施用毒品本質
    上係戕害自身健康之行為，尚未嚴重破壞社會秩序或侵害他
    人權益，且被告犯罪後未能坦承犯行態度非屬良好，及其分
    別施用第一級毒品海洛因及第二級毒品甲基安非他命之次數
    等一切情狀，分別量處有期徒刑十月及六月，並定應執行有
    期徒刑一年三月，以資儆懲。扣案之第一級毒品海洛因一包
    （淨重○．三七公克，空包裝重○．二五公克），屬毒品危
    害防制條例第二條第二項第一款所規定之毒品，係違禁物，
    不問屬於犯人與否，應依毒品危害防制條例第十八條第一項
    前段規定，宣告沒收銷燬之（而盛裝上開海洛因之包裝袋因
    與海洛因難以析離，宜一併視為查獲之毒品沒收銷燬之）。
據上論斷，應依刑事訴訟法第二百九十九條第一項前段，毒品危
害防制條例第十條第一項、第二項、第十八條第一項前段，刑法
第二條第一項前段、第十一條、修正前刑法第五十六條、修正前
刑法第四十七條、修正前刑法第五十一條第五款，判決如主文。
本案經檢察官乙○○到庭執行職務。
中    華    民    國   九十五   年   八   月  二十二  日
                     刑事第九庭  審判長法  官 陳  得  利
                                       法  官 余  德  正
                                       法  官 莊  秋  燕
以上正本證明與原本無異。
如不服本判決，應於判決送達後十日內向本院提出上訴狀( 應附
繕本 )。「切勿逕送上級法院」。
                                       書記官 莊  玉  惠
中    華    民    國   九十五   年   八   月  二十三  日
附錄本案論科法條：
毒品危害防制條例第十條
施用第一級毒品者，處六月以上五年以下有期徒刑。
施用第二級毒品者，處三年以下有期徒刑。


司法院資訊處製作；財團法人民間司法改革基金會備份。
